臺灣屏東地方法院刑事判決　　　　　　　　　　　　　　九十年度訴字第九一八號
　　公　　訴　　人　臺灣屏東地方法院檢察署檢察官
　　被　　　　　告　乙○○
　　共同選任辯護人　許清連
右列被告因違反公職人員選舉罷免法案件，經檢察官提起公訴（九十年度選偵字第三
五號、第三六號），本院判決如左：
    主  文
乙○○共同對於有投票權之人，交付招待筵席之不正利益，而約其為一定之行使，處
有期徒刑月，如易科罰金以佰元折算壹日。褫奪公權壹年。緩刑貳年。
丁○○共同對於有投票權之人，交付招待筵席之不正利益，而約其為一定之行使，處
有期徒刑陸月，如易科罰金以佰元折算壹日。褫奪公權貳年。
丙○○共同對於有投票權之人，交付招待筵席之不正利益，而約其為一定之行使，處
有期徒刑月，如易科罰金以佰元折算壹日。褫奪公權壹年。緩刑貳年。
甲  ○共同對於有投票權之人，交付招待筵席之不正利益，而約其為一定之行使，處
有期徒刑月，如易科罰金以佰元折算壹日。褫奪公權壹年。緩刑貳年。
    事  實
一、丁○○為參選第五屆立法委員，與其父即屏東縣潮州鎮彭城里里長乙○○、胞弟
    甲  ○、堂叔丙○○等人，共同基於違反公職人員選舉罷免法之犯意連絡，假借
    乙○○擔任四屆彭城里里長即將卸任，欲宴請、答謝里民之名，由乙○○於民國
    九十年九月間，以每桌新臺幣（下同）二千元之價格聘請外燴廚師，並委託印刷
    行印製內載「請指導、牽成丁○○進入立法院為大家服務，九月廿九日晚上七點
    丁○○準備了參選的理念向大家報告」字樣之請柬，交由丁○○、甲  ○與其他
    與渠等有共同犯意連絡之不詳姓名、性別成年人數人持向里民分送，並以里辦公
    室廣播器廣播等方式，邀集包括有投票權之不特定人於九十年九月二十九日晚間
    七時至屏東縣潮州鎮○○路一百七十八號前空地接受免費飲宴招待，筵席除設席
    三十二桌外，並設置佈有丁○○競選看板之表演臺，周圍亦遍插丁○○競選旗幟
    ，出席者共計有劉清休、劉昆太、李新川、鄒文岳、廖進源、劉榮樂、劉秋旺、
    張雲鎮、劉明色、王如芳（以上十人均已經不起訴處分）等約一、二百名不詳姓
    名之人到場接受招待，由甲  ○負責接待入座，丙○○擔任主持人，並要求在場
    民眾支持丁○○參選立法委員，並高喊「丁○○當選」之口號，隨即由乙○○上
    臺為丁○○披掛「戰袍」，並請民眾盡情享用乙○○準備之酒菜，共同對於該里
    及其他不特定之有投票權人，交付免費招待筵席之利益，而約其投票予丁○○，
    旋為臺灣屏東地方法院檢察署檢察官於九十年十月二十五日上午指揮內政部警政
    署刑事警察局、屏東縣警察局刑警隊、屏東縣警察局潮州分局、東港分局、法務
    部調查局屏東縣調查站查獲。
二、案經屏東縣警察局移送及臺灣屏東地方法院檢察署檢察官自動偵辦。
    理  由
一、訊據被告乙○○對其前揭以擔任四屆彭城里里長不再參選為名，以每桌二千元之
    代價聘請廚師製作筵席三十二桌，免費設筵請該里里民，並散發上開請柬，而利
    用筵席介紹被告丁○○與民眾認識，請民眾支持被告丁○○參選第五屆立法委員
    ，及當天約有一、二百人參加該筵席，筵席間並未收紅包或接受捐獻等情，均自
    白不諱，並據證人即承包前開筵席之廚師林潘瑞香、林啟峰於警、偵訊中證述在
    卷，復有請柬影本存卷可參。而被告丁○○曾於前開筵席中要求接受招待之民眾
    支持其參選第五屆立法委員，會場並設有表演臺，臺上及週圍均佈置有被告丁○○競選立法委員之看板、旗幟等情，亦據證人劉清休、劉昆太、李新川、鄒文岳
    、廖進源、劉榮樂、劉秋旺、張雲鎮、王如芳、劉明色等人於偵查中指述綦詳，
    復有現場錄音帶、譯文及照片四幀在卷可稽，堪信為真。被告乙○○固辯稱：伊
    邀宴之目的係在徵求鄉親意見是否贊成丁○○參選，事前邀請之對象猶包括管區
    員警，並無違反選罷法之犯意云云；被告丁○○則以：伊事前雖已經父親乙○○
    告知將設前開筵席，並知悉跟隨伊前去拜訪選民之人有送該請柬予選民，嗣後伊
    並曾於筵席中請民眾支持參選立法委員，惟伊以為賄選是要拿東西或錢買票才算
    ，且伊當時亦尚未登記參選，尚非正式候選人云云置辯；訊之被告丙○○部分則
    據其坦承：伊係事前一天奉乙○○之請擔任介紹人等語，復有前開卷附照片、錄
    音帶等物存卷可憑；至於甲  ○確曾陪同被告丁○○參與散發請柬及接待筵席等
    事宜，亦據其於警訊中所自承在卷，嗣其雖於本院訊問時辯稱：伊並未去送請帖
    ，是村里的人自動將帖子散發，該群人到處看到人就發，並沒有任何人帶頭，伊
    只是跟在後面而已云云，顯係事後避重就輕之詞，然究不影響其前揭犯行之成立
    。今查：
  (一)公職人員選舉罷免法所保護之法益乃包括個人法定政治投票權之行使，及法定政
    治投票之圓滿進行與公正之投票結果，故其行為人原不限於已登記參選之候選人
    ，依法其行為人用以影響有投票權之人為一定行使之內容及要求投票之對象，亦
    未加限制，今政府既已公告依法舉行第五屆立法委員選舉之計劃，被告等前揭行
    為即已足生影響個人投票權之行使及該選舉之進行與公正，自不因其行為當時被
    告丁○○尚未正式登記為候選人而有異。
  (二)又公職人員選舉罷免法第九十條之一規定賄選罪，係以對於有投票權之人，行求
    期約或交付賄賂或其他不正利益，而約其不行使投票權或為一定之行使者，為其
    犯罪構成要件，原不限於以金錢為之，此經政府近兩年為端正選風而大力宣導，
    一般人均知之甚詳，今被告丁○○係擔任立法委員助理多年之人，業據其自承在
    卷，尤無不知之理，是其上開所辯，顯為卸責之詞，不足採信。而被告乙○○於
    本院訊問時固執前詞圖辯，然依卷附請柬文意及前開筵席當日現場佈置之看板、
    旗幟，加以其事前即為鼓舞現場氣氛，猶已準備「戰袍」為丁○○披掛等情觀之
    ，渠等對推舉被告丁○○參選乙事，意志之堅，顯與所稱因躊躇不定而藉邀宴徵
    詢里民之說，大相徑庭。
  (三)被告丁○○於本院訊問時雖又辯稱：請客之目的是乙○○藉此機會把伊介紹給宗
    親朋友，因為他們都不知道伊在立法院服務云云（詳本院卷九十一年一月二日訊
    問筆錄）。然查，苟今被告等之目的果僅在使里民知悉其曾在立法院服務之事實
    ，蓋以今日傳播之發達，區區一里，僅數百份傳單即可週知，何需如此大張旗鼓
    ，適足見其所辯與事實不符。今以被告等耗費每桌二千元之酒席免費招待里民及
    其他不特定之人飲宴之價值，佐以前開動員鄉親以晚會方式強力要求、鼓舞，衡
    諸當地儉樸之消費習慣、淳厚之風土文化等節，已可認為足以誘使有投票權人為
    一定之行使投票，是本件被告等人犯行已堪認定，應依法論科。
二、按公職人員選舉罷免法第九十條之一之賄選罪，其行求賄選階段，屬行賄者單方
    意思表示行為，不以相對人允諾為必要，而交付賄選階段，則行賄者已實施交付
    賄賂之行為，一經交付，罪即成立，但以收受者已收受，而有其受賄意思者為限
    ，最高法院八十八年臺上字第四七九九號著有判決，是則行為人於交付賄賂或其
    他不正利益時，交付之相對人對其交付之目的已然認識而予收受，其交付賄賂或
    其他不正利益之犯行即為成立，不以收受者確已承諾，甚或進而為一定投票權之
    行使為其要件。是核被告乙○○、丁○○、甲  ○、丙○○前揭對於特定或不特
    定而有投票權之人，交付免費筵席之利益，而約其為一定行使之行為，係犯公職
    人員選舉罷免法第九十條之一第一項之賄選罪。被告乙○○、丁○○、甲  ○、
    丙○○四人就前揭犯行，有犯意之聯絡及行為之分擔，均為共同正犯。被告等雖
    以一行為對數人犯罪，交付不正利益予數人，惟因違反公職人員選舉罷免法第九
    十條之一賄選罪所侵害者為國家法益，其受害法益單一，尚非一行為觸犯數罪名
    之想像競合犯，自無刑法第五十五條之適用，附此敘明。又被告等四人犯罪後於
    偵查中均自白犯行，此觀卷附警、偵訊筆錄意旨自明，依公職人員選舉罷免法第
    九十條之一第五項前段規定應減輕其刑。爰審酌被告乙○○、丁○○、甲  ○、
    丙○○之品性、智識程度、犯罪所生之損害，被告丁○○曾任立法委員助理多年
    ，業據其自承在卷，其工作內容既在協助服務選民、制訂法案供人民奉行，對於
    法律規定不僅有較深之接觸與認識，尤應以身作則，為民表率，以端正社會風氣
    ，竟明知故犯，以身試法；而被告乙○○長年服務鄉梓，今年事已高卻因愛子心
    切而誤罹刑章；又被告丙○○、甲  ○二人僅分擔部分工作，涉案未深，對法益
    侵害加功有限；及渠四人犯罪後態度等一切情狀，分別量處如主文所示之刑，及
    諭知易科罰金之折算標準，並依公職人員選舉罷免法第九十八條第三項規定，併
    宣告被告丁○○褫奪公權二年，被告乙○○、甲  ○、丙○○等三人各褫奪公權
    一年。末查，被告乙○○、甲  ○、丙○○前未曾受任何刑之宣告，分別有臺灣
    高等法院被告全國前案紀錄表及臺灣屏東地方法院檢察署刑案資料查註紀錄表各
    乙份在卷可按，其三人此因一時失慮而犯罪，諒其經此偵審程序後，當知所警惕
    ，信無再犯之虞，本院認所宣告之刑以暫不執行為適當，各併諭知緩刑二年，以
    啟自新。
據上論斷，應依刑事訴訟法第二百九十九條第一項前段，公職人員選舉罷免法第九十
條之一第一項、第五項前段、第九十八條第三項，刑法第十一條、第二十八條、第三
十七條第二項、第四十一條第一項、第七十四條第一款，罰金罰鍰提高標準條例第二
條，判決如主文。
中      華      民      國    九十一    年      二      月    二十六    日
                                      臺灣屏東地方法院刑事第二庭
                                          審判長法  官  吳永宋
                                                法  官  李淑惠
                                                法  官  陳松檀
右正本證明與原本無異。
如不服本判決應於收受本判決後送達後十日內向本院提出上訴書狀，其未敘述上訴理
由者，並得於提起上訴後十日內向本院補提理由書狀（均須按他造當事人之人數附繕
本 ）「切勿逕送上級法院」
                                                書記官  張福山
中      華      民      國    九十一    年      二      月    二十六    日
附錄本案論罪科刑法條全文：
公職人員選舉罷免法第九十條之一
對於有投票權之人，行求期約或交付賄賂或其他不正利益，而約其不行使投票權或為
一定之行使者，處五年以下有期徒刑，得併科新台幣四十萬元以上四百萬元以下罰金
。
預備犯前項之罪者，處一年以下有期徒刑。
預備或用以行求期約或交付之賄賂，不問屬於犯人與否，沒收之。
犯第一項或第二項之罪，於犯罪後六個月內自首者，減輕或免除其刑；因而查獲候選
人為共犯者免除其刑。
犯第一項或第二項之罪，在偵查中自白者，減輕其刑；因而查獲候選人為共犯者，減
輕或免除其刑。
